臺灣高等法院臺中分院刑事裁定
110年度毒抗字第1140號
抗  告  人
即  被  告  陳坤和
上列抗告人即被告因違反毒品危害防制條例案件，不服臺灣南投
地方法院中華民國110年8月25日110年度毒聲字第287號強制戒治
裁定（聲請案號：臺灣南投地方檢察署110年度聲戒字第47號、1
09年度毒偵字第593、611號），提起抗告，本院裁定如下：
    主  文
抗告駁回。
    理  由
一、本件抗告人即被告甲○○（下稱抗告人）抗告意旨詳如附件「
    刑事聲請抗告狀」所載。
二、按犯毒品危害防制條例第10條之施用毒品罪者，檢察官應聲
    請法院裁定，令被告入勒戒處所觀察、勒戒，其期間不得逾
    2月。觀察、勒戒後，檢察官或少年法院（地方法院少年法
    庭）依據勒戒處所之陳報，認受觀察、勒戒人無繼續施用毒
    品傾向者，應即釋放，並為不起訴之處分或不付審理之裁定
    ；認受觀察、勒戒人有繼續施用毒品傾向者，檢察官應聲請
    法院裁定或由少年法院（地方法院少年法庭）裁定令入戒治
    處所強制戒治，其期間為6個月以上，至無繼續強制戒治之
    必要為止，但最長不得逾1年。依前項規定為觀察、勒戒或
    強制戒治執行完畢釋放後，3年後再犯第10條之罪者，適用
    前2項之規定，毒品危害防制條例第20條第1項、第2項、第3
    項定有明文。次按有無繼續施用毒品傾向之評估標準，並非
    完全以受觀察、勒戒人勒戒後之結果為準，勒戒前之各種情
    況，仍應作為評估之依據，其評估是以多面向之角度評估觀
    察勒戒之個案。依勒戒處所「有無繼續施用毒品傾向評估標
    準評分說明手冊」規定，係以前科紀錄與行為表現、臨床評
    估、社會穩定度，三項合併計算分數，每一大項皆有靜態因
    子與動態因子。上開評分說明手冊載明判定之原則：「受觀
    察勒戒人入所後，經過2週時間的觀察、勒戒，由處所及醫
    療人員依據其各項紀錄、資料及觀察勒戒期間之行為表現，
    加以評分。在勒戒人入所4至6週後，可再做一次評估以做必
    要之評分修正。每一大項皆有靜態因子與動態因子。先以靜
    態因子分數評分，靜態因子分數總分在60分（含）以上為『
    有繼續施用毒品傾向』；60分以下，與動態因子分數相加，
    如果總分在60分（含）以上，為『有繼續施用毒品傾向』」，
    是被告有無「繼續施用毒品傾向」，係依具體個案的臨床實
    務及相關事證等情綜合判定，有其相當的專業依據及標準，
    且涉及專門醫學；另衡酌強制戒治的目的，是為協助施用毒
    品者戒斷毒品的心癮及身癮，所為的一種保安處分類型，該
    評估標準是適用於每一位受觀察、勒戒處分之人，具一致性
    、普遍性、客觀性，並加以綜合判斷的結果，倘其評估由形
    式上觀察，無擅斷或濫權等明顯不當的情事，法院自應予以
    尊重。
三、經查，抗告人因施用第二級毒品案件，經原審法院以109年
    度毒聲字第73號裁定執行觀察、勒戒，抗告人提起抗告，繼
    經本院以110年度毒抗字第53號駁回抗告確定，抗告人於110
    年7月16日入法務部○○○○○○○○附設勒戒處所施以觀察、勒戒
    後，由該所依據「有無繼續施用毒品傾向評估標準說明手冊
    」之評估結果：⒈前科紀錄與行為表現合計32分（毒品犯罪
    相關司法紀錄「8筆」以上限10分計、首次毒品犯罪年齡「2
    0歲以下」計10分、其他犯罪相關紀錄「6筆」以上限10分計
    、入所時尿液毒品檢驗「無藥物反應」計0分，上開4項靜態
    因子合計30分；所內行為表現「持續於所內抽菸」計2分，
    動態因子合計2分）；⒉臨床評估合計26分（多重毒品濫用「
    有，種類Amphetamine、Heroin」計10分、合法物質濫用「
    有，種類：菸」計2分、使用方式「無注射使用」計0分、使
    用年數「超過1年」計10分，上開靜態因子合計22分；精神
    疾病共病「無」計0分、臨床綜合評估（含病識感、動機、
    態度、就醫意願）評定為「中度」計4分，上開2項動態因子
    合計4分）；⒊社會穩定度合計5分（工作「全職工作務農」
    計0分、家人藥物濫用「有」計5分，上開2項靜態因子計5分
    ；入所後家人是否訪視為「無」計5分、出所後是否與家人
    同住為「是」計0分，上開2項動態因子合計5分《家庭之靜態
    因子、動態因子以上限合計5分》），以上1至3部分之總分合
    計63分（靜態因子共計57分，動態因子共計6分），經綜合
    判斷為有繼續施用毒品傾向，有該所110年8月16日雲所衛字
    第11040000470號函附有無繼續施用毒品傾向證明書、有無
    繼續施用毒品傾向評估標準紀錄表在卷可稽（見109毒偵593
    卷第44至46頁）。而前述綜合判斷之結果，係由該所具相關
    專業知識經驗之醫師，依其本職學識，於抗告人觀察、勒戒
    期間，就其過往前科紀錄與行為表現、臨床評估及社會穩定
    度等因素所為之綜合判斷，具有科學驗證所得之結論，且由
    形式上觀察，並無擅斷或濫權等明顯不當之情事，自得資為
    判斷抗告人有無繼續施用毒品傾向之證明。至於受觀察、勒
    戒人之接見及發受書信，除有特別理由經勒戒處所長官許可
    ，得與其他人為之外，以與配偶、直系血親為之為限，乃觀
    察勒戒處分執行條例第12條所明定，亦非勒戒處所所得率斷
    ，而抗告人稱父母皆已往生，又無娶妻生子云云，益徵上開
    「有無繼續施用毒品傾向評估標準紀錄表」中關於抗告人入
    所後無家人訪視而經評估得分5分，並無違誤。另抗告人所
    述因車禍須持續回診就醫一情，核屬強制戒治執行中就醫之
    考量，日後戒治處所自會於執行過程中依法給予必要之協助
    ，與判斷抗告人應否為強制戒治無涉，所述尚有車禍理賠金
    未能順利領取、須負擔姪兒女扶養費等經濟、家庭因素，縱
    然屬實，亦非抗告人應否為強制戒治所應審酌之事項，故抗
    告人抗告意旨所指各情，均無理由。
四、綜上所述，原審法院依前開規定裁定抗告人令入戒治處所施
    以強制戒治，其期間為6個月以上，至無繼續強制戒治之必
    要為止，但最長不得逾1年，經核其認事用法，均無違誤。
    抗告人以前開情詞提起抗告，為無理由，應予駁回。
據上論斷，應依刑事訴訟法第412條，裁定如主文。 　　
中　　華　　民　　國　　110 　年　　9 　　月　　27　　日
            刑事第二庭   審判長法　官　何  志  通
                               法　官  石  馨  文
                               法　官  許  月  馨
以上正本證明與原本無異。
不得再抗告。
　　　　　　　　　　　　       書記官  李  妍  嬅 

中　　華　　民　　國　　110 　年　　9 　　月　　27　　日